【裁判字號】    99,易,904
【裁判日期】    990531
【裁判案由】    毒品危害防制條例
【裁判全文】
臺灣板橋地方法院刑事判決               99年度易字第904號
公  訴  人  臺灣板橋地方法院檢察署檢察官
被      告  甲○○
上列被告因違反毒品危害防制條例案件，經檢察官提起公訴（98
年度毒偵字第8060號），經本院裁定進行簡式審判程序，判決如
下：
    主  文
甲○○施用第二級毒品，累犯，處有期徒刑陸月，如易科罰金，
以新臺幣壹仟元折算壹日。扣案之甲基安非他命驗餘淨重零點壹
零捌公克，沒收銷燬之。包裝上開甲基安非他命之外包裝袋壹
個、扣案之安非他命吸食器壹組，均沒收。
    事  實
一、甲○○前（一）因施用第二級毒品案件，經本院以90年度毒
    聲字第4244號裁定送觀察、勒戒後，因認無繼續施用毒品之
    傾向，於90年11月12日釋放出所執行完畢，並經臺灣板橋地
    方法院檢察署檢察官於民國90年11月12日以90年度毒偵字第
    3993號分別不起訴處分確定。（二）又於90年間，因違反槍
    砲彈藥刀械管制條例案件，經本院於90年9 月18日以90年度
    訴字第1353號刑事判決判處有期徒刑1 年2 月，併科罰金新
    臺幣10萬元，緩刑3 年確定。（三）又於緩刑期內因施用第
    二級毒品案件，經臺灣板橋地方法院檢察署檢察官起訴並聲
    請強制戒治，強制戒治部分，經本院於91年7 月6 日以91年
    度毒聲字第2145號裁定令入戒治處所施以強制戒治，嗣於92
    年4 月30日經本院以92年度毒聲字第1225號裁定停止戒治，
    所餘期間付保護管束，於92年5 月19日停止戒治釋放出所，
    該停止戒治付保護管束期間至92年7 月5 日期滿，停止處分
    之裁定未經撤銷視為執行完畢；起訴部分，經本院於91年11
    月13日以91年度重簡字第1131號簡易判決判處有期徒刑5 月
    ，於91年12月5 日確定。惟因上開（三）所示之施用第二級
    毒品案件經本院判決確定（判決及確定日期如上所述）後，
    上開（二）所示之緩刑即經本院裁定撤銷，並與（三）施用
    第二級毒品案件接續執行，發監執行後，復經臺灣桃園地方
    法院於93年8 月13日以93年度聲字第1970號裁定假釋期間付
    保護管束確定，於93年8 月27日假釋出監付保護管束（其後
    轉執行罰金易服勞役，嗣因於93年9 月16日繳清罰金出監，
    故交付保護管束期間自93年9 月16日起至94年1 月28日止）
    。（四）復因施用第二級毒品案件，經本院於94年1 月31日
    以94年度簡字第330 號簡易判決判處有期徒刑6 月，於94年
    2 月25日確定，前揭（三）之假釋並經撤銷，於94年4 月21
    日入監執行並接續執行撤銷假釋後之殘刑有期徒刑4 月13日
    ，於95年3 月5 日縮短刑期執行完畢。（五）又因施用第二
    級毒品案件，經本院於96年7 月16日以96年度簡字第4393號
    簡易判決判處有期徒刑6 月，於96 年8月14日確定。（六）
    又因施用第二級毒品案件，經臺灣臺北地方法院於97年5 月
    7 日96年度易字第2258號刑事判決判處有期徒刑6 月，於97
    年6 月2 日確定。（七）又因施用第二級毒品案件，經本院
    於97年10月14日以97年度簡字第8642號簡易判決判處有期徒
    刑6 月，於97年11月13日確定。上開（五）、（六）2 罪，
    業經臺灣臺北地方法院於97年7 月21日以97年度聲字第1629
    號裁定定應執行有期徒刑11月確定，並與（七）接續執行，
    於98年7 月5 日縮刑期滿執行完畢。詎其猶不知悔改，復基
    於施用第二級毒品甲基安非他命之犯意，於98年10月25 日
    上午1 時許，在其位於臺北縣新莊市○○街91巷23號5 樓之
    住處，以將甲基安非他命置入玻璃球內以火加熱燒烤吸食其
    煙霧之方式，施用第二級毒品甲基安非他命1 次。嗣於98
    年10月26日下午5 時50分時，為警在臺北縣新莊市○○街
    103 巷31號前盤查後，於98年10月26日晚上7 時30分許經其
    同意至其位於臺北縣新莊市○○街91巷23號5 樓之住處進行
    搜索，扣得甲基安非他命1 包（驗餘淨重0.1038公克）、安
    非他命吸食器1 組，嗣經其同意後採集其尿液檢體送請鑑驗
    後，結果呈安非他命類（安非他命、甲基安非他命）陽性反
    應，始悉上情。
二、案經臺北縣政府警察局中和第一分局報請臺灣板橋地方法院
    檢察署檢察官偵查起訴。
    理  由
一、本件被告甲○○所犯均係死刑、無期徒刑、最輕本刑為三年
    以上有期徒刑以外之罪，其於準備程序中就被訴事實為有罪
    之陳述，經本院告知簡式審判程序之旨，並聽取公訴人、被
    告之意見後，經本院裁定進行簡式審判程序，合先敘明。
二、認定犯罪事實所憑證據及理由
（一）上揭施用第二級毒品犯行之事實，業據被告甲○○於本院
      準備程序及審理時均坦承不諱，核與被告於警詢及偵查中
      供述均大致相符【98年度毒偵字第8060號（下稱偵卷）第
      6 、45頁】。
（二）被告於98年10月26日晚上7 時50分許為警查獲後予以採集
      其尿液檢體（代碼編號為E0000000），經送臺灣檢驗科技
      股份有限公司以酵素免疫分析法初步檢驗，再以氣相層析
      ／質譜儀法確認檢驗後，確呈安非他命類（安非他命、甲
      基安非他命）陽性反應一節，有臺北縣政府警察局查獲毒
      品案件尿液檢體監管紀錄表、臺北縣政府警察局中和第一
      分局毒品危害防制條例案犯罪嫌疑人姓名及代碼對照表、
      臺灣檢驗科技股份有限公司濫用藥物檢驗報告（報告日期
      ：98年11月10日；報告編號：UL/2009/A1103 號）各1 份
      在卷可稽（偵卷第51、52、50頁）。
（三）按「尿液毒品檢驗…若能使用先進之氣相層析質譜儀分析
      法確認，則可完全排除偽陽性之干擾，為目前最具公信力
      的檢驗方法。」等語，有法務部調查局第六處87年9 月29
      日（87）發技（一）字第87074574號函附卷為憑，足見前
      揭臺灣檢驗科技股份有限公司所使用之檢驗方法已可完全
      排除毒品偽陽性之干擾，其檢驗結果堪以採信；而「甲基
      安非他命經口服投與後約百分之70於24小時內自尿液中排
      出，約百分之90於96小時內自尿液中排出，甲基安非他命
      之檢出與其投與方式、投與量、個人體質、採尿時間及檢
      測儀器之精密度等諸多因素有關，惟依上述資料推斷，最
      長可能不會超過4 日」等情，此有行政院衛生署藥物食品
      檢驗局（81）藥檢壹字第001156號函1 紙附卷可憑。
（四）又員警於98年10月26日晚上7 時30分許經被告同意至其位
      於臺北縣新莊市○○街91巷23號5 樓之住處進行搜索，當
      場扣得疑似第二級毒品甲基安非他命之白色透明結晶1 包
      及安非他命吸食器1 組，有自願受搜索同意書、臺北縣政
      府警察局中和第一分局搜索、扣押筆錄、扣押物品目錄表
      各1 份及扣案物品照片5 張在卷可按（偵卷第18、19至21
      、22、27至30頁）。而本件扣案疑似第二級毒品甲基安非
      他命之白色透明結晶1 包，經送交通部民用航空局航空醫
      務中心以氣相層析質譜儀法檢驗結果，確檢出有甲基安非
      他命成分（毛重0.4140公克，淨重0.1040公克，取樣0.00
      02公克，驗餘淨重0.1038公克）等情，有該醫務中心於98
      年11月19日出具之航藥鑑字第0985845 號毒品鑑定書1 紙
      附卷可稽（偵卷第54頁）。
（五）綜上所述，被告之尿液經以氣相層析質譜儀分析法檢驗，
      既呈安非他命類（安非他命、甲基安非他命）陽性反應，
      並有扣案物品可稽，佐以上函示，顯見被告於本院審理時
      坦承其於98年10月25日上午1 時許，於上開住處內，以上
      揭方式施用甲基安非他命一節，應與事實相符而值採信。
（六）按毒品危害防制條例於92年7 月9 日修正公布，自93年1
      月9 日施行，其中第20條、第23條將施用毒品之刑事處遇
      程序，區分為「初犯」及「五年內再犯」、「五年後再犯
      」。依其立法理由之說明：「初犯」，經觀察、勒戒或強
      制戒治後，應為不起訴處分或不付審理之裁定；經觀察、
      勒戒或強制戒治執行完畢釋放後，「五年內再犯」者，因
      其再犯率甚高，原實施之觀察、勒戒及強制戒治既已無法
      收其實效，爰依法追訴或裁定交付審理。至於經觀察、勒
      戒或強制戒治執行完畢釋放後，「五年後再犯」者，前所
      實施之觀察、勒戒或強制戒治已足以遮斷其施用毒品之毒
      癮，為期自新及協助其斷除毒癮，仍適用「初犯」規定，
      先經觀察、勒戒或強制戒治之程序。從而依修正後之規定
      ，僅限於「初犯」及「五年後再犯」二種情形，始應先經
      觀察、勒戒或強制戒治程序。倘被告於5 年內已再犯，經
      依法追訴處罰，縱其第三次（或第三次以上）再度施用毒
      品之時間，在初犯經觀察、勒戒或強制戒治執行完畢釋放
      5 年以後，已不合於「五年後再犯」之規定，且因已於「
      五年內再犯」，顯見其再犯率甚高，原實施觀察、勒戒或
      強制戒治，已無法收其實效，即應依該條例第10條處罰（
      最高法院95年度第7 次刑事庭會議決議要旨參照）。查被
      告於事實欄一、（一）觀察、勒戒執行完畢釋放出所後5
      年內，再犯事實欄一、（三）、（四）施用毒品案件一節
      ，有臺灣高等法院被告前案紀錄表1 份在卷可稽，被告於
      初犯經觀察勒戒執行完畢釋放5 年以內，已為二、三犯，
      依上開說明，本件再犯已非毒品危害防制條例第20條第3
      項規定之「五年後再犯」類型，應依法訴追處罰。綜上所
      述，本案事證明確，被告犯行洵堪認定，應予依法論科。
三、論罪科刑
（一）罪名：查甲基安非他命屬毒品危害防制條例第2 條第2 項
      第2 款所規定之第二級毒品；核被告所為，係犯毒品危害
      防制條例第10條第2 項施用第二級毒品罪。
（二）吸收關係：被告上揭為施用而持有第二級毒品之低度行為
      ，為施用第二級毒品之高度行為所吸收，均不另論罪。
（三）累犯：查被告甲○○有如事實欄所述之前案執行紀錄，有
      臺灣高等法院被告前案紀錄表1 份附卷可稽，其於上開有
      期徒刑執行完畢後5 年內，故意再犯本件有期徒刑以上之
      罪，應依刑法第47條第1 項之規定，論以累犯，並加重其
      刑。
（四）量刑：爰審酌被告前因施用毒品犯行，已經受觀察勒戒、
      強制戒治及刑罰執行，本應知所惕勵，卻仍漠視法令禁制
      再犯本罪，顯未知所戒慎，惟衡其施用毒品所生危害，實
      以自戕身心健康為主，對於他人生命、身體、財產等法益
      ，尚無明顯而重大之實害，暨其犯罪後坦認犯行之態度等
      一切情狀，本院認公訴人當庭求處有期徒刑9 月並非相當
      ，因而論處如主文所示之刑，並諭知易科罰金折算標準，
      以示懲儆。
（五）沒收銷毀、沒收：扣案之甲基安非他命驗餘淨重0.1038公
      克，係查獲之第二級毒品，已如前述，不問屬於犯人與否
      ，應依毒品危害防制條例第18條第1 項前段規定沒收銷燬
      之。至鑑驗用罄甲基安非他命0.0002公克部分，因已滅失
      ，爰不另為沒收銷燬之諭知，併此說明。又包裝上開甲基
      安非他命之外包裝袋1 個，有防止毒品裸露、潮濕及便於
      攜帶之功能，為被告於本件施用甲基安非他命犯行所用，
      且為被告所有，業據被告供承在卷，爰應依刑法第38條第
      1 項第2 款規定宣告沒收。另扣案之安非他命吸食器1 個
      ，係被告所有供施用第二級毒品甲基安非他命所用之物，
      業據被告陳明在卷，爰依刑法第38條第1 項第2 款之規定
      宣告沒收之。
據上論斷，應依刑事訴訟法第273 條之1 第1 項、第299 條第1
項前段，毒品危害防制條例第10條第2 項、第18條第1 項，刑法
第11條、第47條第1 項、第41條第1 項前段、第38條第1 項第2
款，判決如主文。
本案經檢察官朱俊銘到庭執行職務。
中    華    民    國    99    年    5     月    31    日
                  刑事第十三庭  法  官    方鴻愷
以上正本證明與原本無異。
如不服本判決應於收受判決後10日內向本院提出上訴書狀，並應
敘述具體理由。其未敘述上訴理由者，應於上訴期間屆滿後20日
內向本院補提理由書（均須按他造當事人之人數附繕本）「切勿
逕送上級法院」。
                                書記官    江怡萱
中    華    民    國    99    年    6     月    3     日
附錄本案論罪科刑法條全文：
毒品危害防制條例第10條
施用第一級毒品者，處6 月以上5 年以下有期徒刑。
施用第二級毒品者，處3 年以下有期徒刑。

司法院資訊處製作；財團法人民間司法改革基金會備份。
